臺灣高等法院刑事裁定
110年度抗字第1633號
抗  告  人
即  受刑人  江南（原名江明育）



上列抗告人因聲請撤銷緩刑案件，不服臺灣宜蘭地方法院中華民
國110年9月14日裁定（110年度撤緩字第26號），提起抗告，本
院裁定如下：
    主  文
抗告駁回。                                              
    理  由
一、原裁定意旨如附件。
二、抗告意旨略以：違反刑法第74條第2項第1至8款所定負擔情
    節重大，得撤銷緩刑之宣告，係採裁量撤銷主義，賦與法院
    撤銷與否之權限，且併以「足認原宣告之緩刑難收其預期效
    果，而有執行刑罰之必要」為審認標準。法官應依職權本於
    合目的性之裁量，妥適審酌受刑人於緩刑期間內再犯原因、
    侵害法益性質、違反應遵守事項之情節是否重大，受刑人主
    觀犯意顯現之惡性及其反社會性等情，審認緩刑是否已難收
    其預期之效果，而確有執行刑罰之必要。抗告人即受刑人江
    南（原名江明育，以下稱受刑人）因受緩刑3年之宣告，應
    履行之義務勞務為150小時，於第一年內已完成至少50小時
    ，已達三分之一。自去年底開始，因祖母生病住院需陪伴照
    顧，一邊又要工作，且因玩模型槍通槍管而涉嫌違反槍砲彈
    藥刀械管制條例案件，自民國110年3月6日起遭羈押，受刑
    人主觀上並非不願服義務勞務，而是客觀上暫時無法履行。
    之後觀護人表示緩刑遲早會被撤銷，不用報到履行，非受刑
    人不願服義務勞務，但檢察官卻反過來認係受刑人無法完成
    義務勞務之履行，違反誠信原則。又受刑人所涉後案為槍砲
    案件，與受緩刑宣告之毒品案件非屬同一罪名或罪質，犯罪
    型態、原因、侵害法益、社會危害程度均不相同，且槍砲案
    尚未判決確定，受刑人基於好玩而改造模型槍，尚未確定是
    否有殺傷力，本於無罪推定之原則，不應以尚未確定之後案
    否決前案之緩刑，現階段尚無足認受刑人有非予執行刑罰否
    則即難收矯正效果之情況。末查，原裁定法官為審核受刑人
    後案槍砲案搜索票之法官，為保持司法中立，且關乎應否撤
    銷緩刑必要性之裁量，於程序上，應依刑事訴訟法第17條之
    規定「法官曾參與前審之裁判者」而自行迴避為妥，原裁定
    法官未依法迴避，裁定即有瑕疵。為此，請求撤銷原裁定，
    改駁回檢察官之聲請等語。
三、按受緩刑之宣告而有違反刑法第74條第2項第1款至第8款所
    定負擔情節重大者，足認原宣告之緩刑難收其預期效果，而
    有執行刑罰之必要者，得撤銷其宣告，刑法第75條之1第1項
    第4款定有明定。再緩刑制度設計之本旨，主要目的在鼓勵
    惡性較輕微之犯罪行為人或偶發犯、初犯得適時改過，以促
    其遷善，復歸社會正途。然犯罪行為人經宣告緩刑後，若有
    具體事證足認其不因此而有改過遷善之意，自不宜給予緩刑
    之寬典。前開刑法第75條之1所謂「情節重大」之要件，係
    指受判決人顯有履行負擔之可能，而隱匿或處分其財產、故
    意不履行、無正當事由拒絕履行或顯有逃匿之虞等情事而言
    ，故法官應依職權本於合目的性之裁量，妥適審酌被告於緩
    刑期間內違反應遵守事項之情節是否重大，是否已難收其預
    期之效果，而確有執行刑罰之必要。
四、經查：
　㈠受刑人前因販賣第二級毒品，經臺灣宜蘭地方法院（下稱宜
    蘭地院）以107年度訴字第455號判決判處有期徒刑2年，緩
    刑3年，緩刑期間付保護管束，並應於判決確定日起2年內，
    向指定之政府機關、政府機構、行政法人、社區或其他符合
    公益目的之機構或團體提供150小時之義務勞務，於108年6
    月10日確定，此有上開判決書、本院被告前案紀錄表等在卷
    可稽。是受刑人本件之緩刑期間為108年6月10日至111年6月
    9日，履行期間為108年6月10日至110年6月9日。檢察官於緩
    刑期滿前之110年6月29日，向被告住所地之宜蘭地院提出本
    件撤銷緩刑之聲請，且原審於110年7月22日訊問受刑人，聽
    取其陳述之意見後作成裁定，程序上無誤。又依據臺灣宜蘭
    地方檢察署108年度執護勞字第16號觀護卷宗所附受刑人附
    條件緩刑執行及觀護紀錄，受刑人自108年8月26日起至109
    年6月10日止，共履行50時小時之義務勞務，自109年8月起
    至110年2月24日此段期間，屢經檢察官發告誡函、督促函及
    觀護人於受刑人保護管束報到時當面催促履行，均未獲置理
    。且依據上開觀護卷宗所載，受刑人係於108年9月間陳報祖
    母車禍住院及個人工作趕工因素，曾經觀護人簽請檢察官核
    准同意受刑人於108年11月20日至109年2月17日、109年7月1
    日至同年月30日請假，但之後於109年8月起至110年2月24日
    受刑人卻仍未履行任何義務勞務，於原審訊問時雖稱109年1
    2月30日至110年1月6日祖母更換人工關節而住院，出院後在
    家休養等語，但卻無法合理說明在12月底祖母住院前長達數
    月之時間，未予理會檢察官及觀護人之催告，連一個小時的
    義務勞務都未履行。之後受刑人110年3月16日因另涉槍砲案
    件遭羈押，至同年7月22日釋放出所，有其在監在押紀錄表
    可參，但在遭羈押前，仍未履行義務勞務。受刑人至109年6
    月10日履行義務勞務50小時之後即未再履行義務勞務，至原
    確定判決所定履行期限110年6月9日屆至，尚有100小時之義
    務勞務未履行，確實未完成150小時之義務勞務，其無正當
    事由拒絕履行緩刑所附條件，違反之情節實屬重大，且既已
    明確知悉其應提供義務勞務之時數與期限，及不履行指定時
    數之勞務將遭受撤銷緩刑之法律效果，仍於無不能履行義務
    勞務之正當事由之情形下，怠於履行勞務負擔，甚至因涉槍
    砲案件遭羈押，嗣該案經臺灣宜蘭地方檢察署檢察官提起公
    訴，並經宜蘭地院於110年8月9日以110年度重訴字第4號判
    決判處被告非法製造非制式手槍罪，有期徒刑7年2月，併科
    罰金新臺幣5萬元，現上訴於本院審理中，有本院被告前案
    紀錄表可參，足見受刑人並未因緩刑之寬典而知所警惕，對
    法定義務抱持輕忽懈怠之態度，法治觀念薄弱，原宣告之緩
    刑難收其預期效果，而有執行刑罰必要等情，原審因而裁定
    撤銷受刑人之緩刑宣告，核無違誤。
　㈡抗告意旨以工作、陪伴生病住院之祖母、另案羈押、觀護人
    告知不必報到等節，稱其主觀上有履行意願但客觀不能云云
    ，但受刑人無正當事由拖延履行等情，已如前述，且在其11
    0年3月16日所涉另案槍砲案件遭羈押之前，已長期不續履行
    義務勞務，藉詞另案遭羈押，或曲解觀護人之意而稱有履行
    意願云云，並無可採，受刑人至原確定判決所定履行期限11
    0年6月9日屆至，尚有多達100小時之義務勞務未履行，其無
    正當事由拒絕履行緩刑所附條件，違反之情節實屬重大。又
    抗告意旨以另案所犯製造槍砲罪之罪質、情節與本案不同，
    且尚未判決確定，不應以後案而否定前案緩刑效力云云，但
    本案係依刑法第75條之1第1項第4款撤銷緩刑，而非引用第7
    5條之事由撤銷，故與受刑人有無因另案受逾六月有期徒刑
    之宣告確定無涉。此外，本案與後案之槍砲案之搜索票審核
    並非同一案件，縱由同一法官承辦，與刑事訴訟法第17條規
    定之法官自行迴避事由不符，抗告意旨指摘法官曾參與前審
    之裁判者而依自行迴避云云，亦無可採。綜上，本件抗告，
    核無理由，應予駁回。
據上論斷，應依刑事訴訟法第412條，裁定如主文。
中　　華　　民　　國　　110 　年　　10　　月　　29　　日
                  刑事第六庭  審判長法　官  劉方慈
                                    法　官  朱嘉川
                                    法　官  許曉微
以上正本證明與原本無異。
不得再抗告。
                                    書記官  徐仁豐
中　　華　　民　　國　　110 　年　　10　　月　　29　　日